【裁判字號】    97,聲,2740
【裁判日期】    971128
【裁判案由】    發還擔保金
【裁判全文】
臺灣板橋地方法院民事裁定              97年度聲字第2740號
聲  請  人
即  債權人    國泰世華商業銀行股份有限公司（原為中聯信託
              投資股份有限公司）
法定代理人    甲○○
代  理  人    丁○○
相  對  人
即  債務人    正振機械工程有限公司
兼法定代理人  乙○○
相  對  人
即  債務人    丙○○
上列聲請人聲請發還擔保金事件，本院裁定如下：
    主  文
聲請駁回。
聲請程序費用由聲請人負擔。
    理  由
一、本件債權人原為中聯信託投資股份有限公司，嗣於民國96年
    12月29日與國泰世華商業銀行股份有限公司合併，並由國泰
    世華商業銀行股份有限公司概括承受中聯信託投資股份有限
    公司之資產負債及全部營業等情，有聲請人提出之行政院金
    融監督管理委員會金管銀(六)字第09600482330號函影本1份附
    卷可憑，合先敘明。
二、本件聲請意旨略以：聲請人與相對人間因請求清償借款事件
    ，前依本院95年度裁全字第9301號民事裁定，提供新臺幣（
    上同）300,000 元之提存金後，聲請就相對人之財產予以假
    扣押在案。茲因聲請人業已撤回假扣押之執行程序，並聲請
    本院發函通知相對人行使權利而未為行使。為此，爰依法聲
    請返還前開提存金等語，並提出板院輔民季97年度聲字第18
    17號函、公司變更登記表抄錄謄本暨基本資料查詢單等影本
    各1份、戶籍謄本正本2份為證。
三、按訴訟終結後，供擔保人證明已定20日以上之期間，催告受
    擔保利益人行使權利而未行使，或法院依供擔保人之聲請，
    通知受擔保利益人於一定期間內行使權利並向法院為行使權
    利之證明而未證明者，法院應依供擔保人之聲請，以裁定命
    返還其提存物或保證書，民事訴訟法第104 條第1 項第3 款
    定有明文。又依同法第106 條規定，前開規定於其他依法令
    供訴訟上之擔保者，亦準用之。次按所謂「訴訟終結」，在
    因假扣押或假處分所供擔保之場合，因該擔保係為保障受擔
    保利益人因該假扣押或假處分所受損害而設，倘執行法院已
    依假扣押或假處分裁定為假扣押或假處分之執行，則在供擔
    保人撤回假扣押或假處分之執行前，受擔保利益人所受損害
    仍可能繼續發生，損害額既尚未確定，自難強令其行使權利
    ，必待供擔保人已撤回假扣押或假處分之執行，始得謂為訴
    訟終結，最高法院87年台抗字第234 號裁定意旨可資參照。
四、經查，聲請人聲請本院於95年8 月22日以95年度裁全字第93
    01號裁定准予假扣押，聲請人並據以聲請本院以95年度執全
    字第5221號假扣押執行程序對相對人之財產予以假扣押在案
    。嗣聲請人已於97年1 月17日具狀向本院執行處撤回前開假
    扣押執行程序等情，業據本院依職權調取上開卷宗核閱屬實
    ，即已符合民事訴訟法第104條第1項第3 款所定之「訴訟終
    結」情形。又聲請人固主張已聲請本院發函通知相對人行使
    權利云云，並有本院97年7 月22日板院輔民季97年度聲字第
    1817號函影本1 份附卷可稽。惟據本院調閱該案卷查核後，
    關於催告相對人乙○○部分，該函文因送達處所查無此人，
    致無法送達而遭退回，故難認已對相對人乙○○為合法之催
    告，其向本院聲請發還前開所提存之擔保金，顯與民事訴訟
    法第106條準用第104條第1項第3款之要件不符，本件聲請人
    之聲請於法尚有未合，不能准許。
五、依民事訴訟法第95條、第78條，裁定如主文。
中    華    民    國    97    年    11    月    28    日
                  民事第一庭法  官  黃信滿
以上正本證明與原本無異。
如不服本裁定應於送達後10日內向本院提出抗告狀，並應繳納抗
告裁判費新台幣1,000 元整。
中    華    民    國    97    年    12    月    1     日
                            書記官  林月蓉


司法院資訊處製作；財團法人民間司法改革基金會備份。
